臺灣高雄地方法院刑事判決　　　　　　　　　　　　九十一年度交易字第三一四號
　　公　訴　人　臺灣高雄地方法院檢察署檢察官
　　被　　　告　乙○○
右列被告因公共危險等案件，經檢察官提起公訴（九十一年度調偵字第二一三號），
本院判決如左：
    主  文
乙○○服用酒類，不能安全駕駛動力交通工具而駕駛，處拘役伍拾日，如易科罰金，
以參佰元折算壹日；又因過失傷害人，處有期徒刑貳月，如易科罰金，以參佰元折算
壹日。
    事  實
一、乙○○於民國九十年九月二日，在其位於屏東縣新園鄉○○路三一七之六十六號
    住處飲酒後，已達不能安全駕駛動力交通工具之程度，竟仍於民國九十年九月二
    日下午，騎乘車號ＧＦ九─四三二號重機車，沿高雄縣大寮鄉○○村○○道路由
    西往東方向行駛，於十四時三十分許，途經該鄉○○街與三隆村產業道路交岔路
    口處，因不勝酒力且本應注意車前狀況，並隨時採取必要之安全措施，而依當時
    天候晴，視線良好，又依其智識、能力又無不能注意之情形，乃竟疏未注意車前
    狀況，及因貿然酒後開車，致同時未注意左方車應讓右方車先行，沿東隆街北向
    南行駛之甲○○，騎乘車號ＯＪＴ─七○一號（起訴書誤載為ＯＪＴ─七一○號
    ）重機車行至該處時，乙○○因閃避不及，致撞及甲○○之上開機車，使甲○○
    人車倒地後，受有右髖關節置換術後鬆脫、右股骨粉碎性骨折之傷害，嗣乙○○
    送至高雄縣大寮鄉聖若瑟醫院急救，經該院抽血檢驗乙○○之血液酒精濃度每公
    升高達二二四毫克，經換算吐氣酒精濃度含量為每公升一．一二毫克，始獲悉上
    情。
二、案經被害人甲○○訴由高雄縣警察局林園分局報請臺灣高雄地方法院檢察署檢察
    官偵查起訴。
    理  由
一、訊據被告乙○○固坦承確有於右揭時地飲酒後與告訴人甲○○發生車禍之事實，
    惟則矢口否認有任何不能安全駕駛及過失之情，辯稱：伊雖有飲酒，但意識清醒
    ，車禍當時是告訴人騎車撞至伊車之右手邊後輪云云。經查：
(一)、被告乙○○確曾於九十年九月二日在其位於屏東縣新園鄉興安三一七之六十六號
    住處內飲酒後，於同日十四時二十分許，駕駛ＧＦ九─四三二號重機車沿高雄縣
    大寮鄉○○村○○道路西往東方向，在該鄉○○街與產業道路口處，與沿同鄉○
    ○街北向南方向之告訴人甲○○所駕駛之ＯＪＴ─七○一號重機車發生車禍，而
    告訴人倒地後，受有右髖關節置換術後鬆脫、右股骨粉碎性骨折之傷害，嗣被告
    經送至高雄縣大寮鄉聖若瑟醫院急救，由該院抽血檢驗乙○○之血液酒精濃度每
    公升高達二二四毫克，經換算吐氣酒精濃度含量為每公升一．一二毫克等事實，
    業據被告自白不諱，核與告訴人指訴之情節相符，並有診斷證明書、道路交通事
    故調查報告表及檢驗報告單各一份在卷可稽，故上開事實，應堪認定。
(二)、按刑法第一百八十五條之三規定所謂「不能安全駕駛」，乃抽象危險犯，並不以
    發生具體危險為必要，對於呼氣酒精濃度已達每公升零點五五毫克（○‧五五Ｍ
    Ｇ／Ｌ）以上，肇事率為一般正常人之十倍，認為已達不能安全駕車之標準，此
    業經法務部八十八年五月十八日法八八檢字第○○一六六九號函告週知，且按就
    醫學文獻所知，酒精對人體造成之影響，於呼氣時酒精濃度達每公升零點二五毫
    克（約合體內血液中酒精濃度五○ＭＧ／ＤＬ或零點零五％）即會輕度中毒，造
    成輕度協調功能降低，呼氣酒精濃度達每公升零點五五毫克時（約合體內血液中
    酒精濃度一○○ＭＧ／ＤＬ或零點零一％）屬輕到中度中毒症狀，出現反應較慢
    、感覺減低、影響駕駛之狀況；呼氣酒精濃度達每公升零點七五毫克（約合體內
    血液中酒精濃度一五○ＭＧ／ＤＬ或零點一五％）時出現思考改變、個性行為改
    變等中毒症狀；又飲酒後一小時許，其體內血液酒精濃度可達最高，此分別有行
    政院國軍退除役官兵輔導委員會臺北榮民總醫院八十八年八月五日（八八）北總
    內字第二六八六八號函文、八十八年十月二十六日（八八）院賓文廉字第一三四
    ○七號臺灣高等法院函中所附臺北醫學院附設醫院精神科主任蔡尚穎「酒精對人
    體生理與行為之影響」一文可據。而本案被告為警查獲時其血液所含酒精成份測
    試，其呼氣酒精濃度經換算已達每公升一點一二毫克，且觀諸其於警訊時供陳：
    伊不知自己時速多少等語，足證其已難以回憶酒後駕車之詳細情形；再加上前開
    醫學文獻顯示其主觀上已有思考、個性行為改變之中毒症狀，則被告顯已達不能
    安全駕駛之情狀，足堪認定，是以被告辯解其酒後駕車尚未達於不能安全駕駛之
    程度云云，自屬卸責之詞，不足採信。
(三)、本件車禍現場，並未見有煞車痕，而當時天候，屬日間自然光線，視線良好，且
    被告及告訴人各所駕之ＧＦ九─四三二號及ＯＪＴ─七○一號重機車發生車禍後
    ，均沿西往東南方向掉入田裡，此觀諸上開道路交通事故調查報告表自明，再告
    訴人ＯＪＴ─七○一號重機車之車頭部位，並未受損，其主要受損處為右側後方
    ，復有照片五幀附卷足憑，況被告辯稱車禍係因告訴人撞擊之語，並未有其他積
    極證據可佐，及告訴人對車禍當時係被被告所駕機車前側撞擊之過程，復指證歷
    歷，可見車禍時，係被告所駕駛之ＧＦ九─四三二號撞及告訴人騎乘之ＯＪＴ─
    七○一號重機車之事實。本件車禍之際，被告既未採取任何安全措施防範事故發
    生，且係以車前方撞及告訴人所騎之重機車後，二車沿被告之行進動線掉入田裡
    ，驗證被告確有未注意車前狀況始肇事之情，至為顯然，此經公訴人將本件車禍
    函送臺灣省高屏澎區車輛行車事故鑑定委員會鑑定結果，亦同斯旨，並有該委員
    會九十一年一月十一日高屏澎鑑字第九○一七五三號鑑定意見書一份在卷可考。
    被告因前揭過失，造成告訴人受有右髖關節置換術後鬆脫、右股骨粉碎性骨折之
    傷害，故其過失行為與告訴人之傷害間，具有相當因果關係，甚為明確，雖告訴
    人亦有左方車未讓右方車先行之過失，業據上開事故鑑定委員會鑑定在卷，惟亦
    不得因此而解免被告所應負之過失責任，從而被告上揭辯詞，顯係卸責之語，不
    足採信，故本案事證已明，被告犯行堪予認定，應依法論科。
二、核被告乙○○所為，係犯刑法第一百八十五條之三、第二百八十四條第一項前段
    之服用酒類，不能安全駕駛動力交通工具罪及過失傷害罪。被告上揭犯行，犯意
    各別，罪名互異，應予分論併罰。爰審酌被告於犯罪猶未肯坦認其犯行，及其過
    失情節，致告訴人所受傷害程度，犯後迄今雖已給付告訴人部分款項，藉以填補
    其損害，惟尚未與告訴人達成民事和解，及本件車禍事故，告訴人亦難辭其咎等
    等一切情狀，各量處如主文所示之刑，並均諭知易科罰金之折算標準，藉資懲儆
    。
據上論斷，應依刑事訴訟法第二百九十九條第一項前段，刑法第一百八十五條之三、
第二百八十四條第一項前段、第四十一條第一項，罰金罰鍰提高標準條例第一條前段
、第二條，判決如主文。
中      華      民      國     九十一     年     八     月    二十八    日
                                臺灣高雄地方法院交通法庭
                                      法  官    李代昌
右正本證明與原本無異。
如不服本判決，應於判決送達後十日內，向本院提出上訴狀。
                                      書記官    吳月華
中      華      民      國     九十一     年     八     月    二十九    日
附錄本判決論罪科刑適用法條:
中華民國刑法第一百八十五條之三
服用毒品、麻醉藥品、酒類或其他相類之物，不能安全駕駛動力交通工具
而駕駛者，處一年以下有期徒刑、拘役或三萬元以下罰金。
中華民國刑法第二百八十四條
 (過失傷害罪)
因過失傷害人者，處六月以下有期徒刑、拘役或五百元以下罰金，致重傷
者，處一年以下有期徒刑、拘役或五百元以下罰金。
從事業務之人，因業務上之過失傷害人者，處一年以下有期徒刑、拘役或
一千元以下罰金，致重傷者，處三年以下有期徒刑、拘役或二千元以下罰
金。
